# 应收账款保理业务终止确认关键条款

提问人：于呈 时间：2016-10-26 23:58:36
陈老师，您好！
目前央企为压缩二金，大幅度降低应收账款余额，与金融机构签订了应收账款保理业务，相关合同条款较多，请陈老师列出有无追索权的关键条款是哪些？谢谢！

回答人：chenyiwei
这个问题的关键不是法律上有无追索权，而是是否实质上转移了所有权上的主要风险和报酬。 “有无追索权的关键条款”是不可能穷举的，只能个案分析。常见的表明所有权上主要风险和报酬（主要是信用风险）未转移的常见条款有：（ 1 ）要求在一定时间后未获得回款的应收款项，即使其本身无瑕疵，也要求保理申请人回购；（ 2 ）要求就尚未收回的保理款项支付利息，且无期限限制；（ 3 ）
要求保理申请人承担差额补足义务（当银行收购应收款项的资金来源于资管计划募集资金时）；（ 4 ）要求将投保信用保险作为接受保理申请的前提，但对保险公司拒赔的款项要求保理申请人回购或补足差额（即保理银行自身未提供任何增信）；等等。

提问人：chenwenpei 时间：2016-10-28 11:59:35
请教陈版：在做保理时不通知买方（即我们的客户单位），将应收账款转让给保理商，保理商委托我司进行资金的代收代付，即平时的回款由客户转到我司银行账户，再由我司转到保理商账户。 这样做的原因是不想让买方（保理申请人的客户单位）知道我们将债权做了转让，以免影响双方业务上的合作。 请问，在这种情况下，我司可以终止确认应收账款吗？与保理商的协议中也不存在上述您提及的 4 种情况。

回答人：chenyiwei
是“明保”还是“暗保”不影响该判断。如果只有在收到客户还款时，你公司才有义务将已收到的回款转付给保理机构的，则表明信用风险已经实质转移，这时不影响能否终止确认的判断。

提问人：ken_dream 时间：2017-05-11 21:25:18
请教陈版， 2015 年上市公司年报会计监管报告中关于保理问题有如下描述： 应收账款保理后能否终止确认，应综合考虑转移的应收账款结构（如单笔转让、批量转让、部分转让或循环额度转让等）、转让形式（如转让收取合同现金流量的权利或现金流量过手安排）、保理应收账款的基础特征（如信用风险、延迟支付风险及提前偿还风险特征）等因素，以判断应收账款的所有重大风险是否已经转移。
3 楼的模式应该属于“现金流过手安排”？转移的应收账款“结构”和转让“形式”对是否符合终止确认条件有关键作用么？应该如何考虑转让结构和形式的影响？
对这块业务不是特别熟悉，谢谢陈版解答。

回答人：chenyiwei
只有在无法判断风险和报酬是否转移的情况下，才考虑“现金流过手安排”的影响（请参考《讲解 2010 》P404流程图）。本案例中首先已经可以确认风险和报酬是否转移，所以不再单独考虑“现金流过手安排”因素。

提问人：dj201301 时间：2017-06-08 15:09:25
请教陈版，如果协议约定，如债务人到期日未能还款，银行有权要求以公允价值回购该项款项，这种情形下，能否终止确认呢？

回答人：chenyiwei
在该公允价值确定合理的前提下，可以满足终止确认条件。

提问人：呼叫帮助 时间：2017-10-14 10:41:52
这个问题的关键不是法律上有无追索权，而是是否实质上转移了所有权上的主要风险和报酬。陈版这句话，我是否可以这样理解，实质上转移了所有权上的主要风险和报酬的前提是法律上无追索权？

回答人：chenyiwei
不是，法律上有追索权也可能满足终止确认条件，见《企业会计准则解释第 5 号》第三条。

提问人：呼叫帮助 时间：2018-04-22 10:16:20
存货质押、应收账款保理如何披露？ chenyiwei回复 对于存货质押、应收款项保理（不符合终止确认条件）的情形，应作为所有权受到限制的资产予以披露，包括该等资产的帐面价值、受限制的期限、对应借款的金额等。一般事务所提供的报表附注模板中都有如何披露的范例可作为参考的。
请教陈老师，保理与质押、抵押、保证一样都是属于担保借款的一种类型吗？ chenyiwei点评 保理是一种业务模式，不是《担保法》
所规定的担保类型。 发表于 2015-10-8
请教陈版主，母公司把子公司的股权拿去质押，子公司需要在哪个位置进行披露呢？ chenyiwei点评 可以在“实收资本”的注释中披露，也可作为“其他重大事项”披露。 发表于 2015-10-27
陈版，保理取得的借款在附注披露时是否应计入“质押借款”？ chenyiwei点评 是。 陈版，保理取得的借款在附注披露是应计入“质押借款”，是否也可以认为是担保借款？

回答人：chenyiwei
担保是广义概念，质押是担保的一种。